【裁判字號】    98,訴,563
【裁判日期】    980729
【裁判案由】    違反毒品危害防制條例等
【裁判全文】
臺灣嘉義地方法院刑事判決               98年度訴字第563號
公  訴  人  臺灣嘉義地方法院檢察署檢察官
被      告  甲○○
上列被告因違反毒品危害防制條例案件，經檢察官提起公訴（98
年度偵字第3289號、98年度毒偵字第693、815、937號），因被
告於本院準備程序中就被訴事實為有罪之陳述，經本院合議庭裁
定由受命法官獨任以簡式審判程序審理判決如下：
    主  文
甲○○施用第一級毒品，參罪，均累犯，各處有期徒刑捌月；又
犯竊盜罪，累犯，處有期徒刑參月。應執行有期徒刑貳年。
    犯 罪 事 實
一、甲○○前於民國92年間，曾因施用第一級毒品海洛因案件，
    經本院以92年度毒聲字第685號裁定應送勒戒處所觀察、勒
    戒，後因無繼續施用毒品傾向，於92年9月24日執行完畢釋
    放。復於上開觀察、勒戒執行完畢釋放後5年內之95年間，
    再犯施用毒品案件，經本院以95年度訴字第402號判決判處
    有期徒刑8月，且因竊盜案件，分別經本院以95年度嘉簡字
    第357號判決判處有期徒刑4月、以95年度易字第253號判決
    判處有期徒刑6月確定，以上各罪再經本院以96年度聲減字
    第136號裁定均減刑後應執行有期徒刑8月又15日確定，於96
    年7月16日縮刑期滿執行完畢出監。猶不知悔改：(一)分別另
    行起意，基於施用第一級毒品海洛因之犯意，於98年3月22
    日下午5、6時許、4月9日下午6時餘、4月19日下午5時餘，
    在其位於嘉義市○區○○街15號住處，以將海洛因摻水置於
    針筒注射身體之方式，各施用海洛因1次。嗣分別經警盤查
    後得其同意採集其尿液檢體送驗，結果確均呈海洛因進入人
    體後，經代謝作用所分解生成之嗎啡陽性反應而查獲。(二)另
    行起意，意圖為自己不法之所有，於98年4月3日下午6時15
    分許騎駛車牌號碼UMB-067號輕型機車，至嘉義縣民雄鄉秀
    林村溪底寮37之4號後方倉庫，徒手竊取陳宗輝所有置放倉
    庫外之鋼筋20公斤，得手後隨即前往嘉義縣民雄鄉○○○段
    地號156號土地之「雄基資源回收場」變賣，得款新臺幣（
    下同）140元。嗣經警循線查獲，並在「雄基資源回收場」
    扣得前開鋼筋20公斤（業據陳宗輝領回）。
二、案經嘉義市政府警察局第二分局及嘉義縣警察局民雄分局報
    告臺灣嘉義地方法院檢察署檢察官偵查起訴。
    理  由
一、本件被告甲○○所犯係死刑、無期徒刑、最輕本刑為3年以
    上有期徒刑以外之罪，亦非高等法院管轄第一審案件，且被
    告於本院準備程序中，已就被訴事實為有罪之陳述，經告知
    簡式審判程序之旨後，被告及檢察官對於本件改依簡式審判
    程序審理均表示同意，經本院合議庭依刑事訴訟法第273條
    之1第1項規定，裁定本件由受命法官獨任以簡式審判程序加
    以審理，是本件之證據調查，依刑事訴訟法第273條之2規定
    ，不受同法第159條第1項、第161條之2、第161條之3、第16
    3條之1及第164條至第170條有關證據提示、交互詰問及傳聞
    證據等相關規定之限制，合先敘明。
二、上開犯罪事實，業據被告坦承不諱，核與證人即告訴人陳宗
    輝、經營雄基資源回收場之李昭於警詢時所述情節相符，且
    其本件為警採集送驗之尿液，經以酵素免疫法（EIA）初步
    篩檢及氣相層析質譜法（GC／MS）確認鑑定，檢驗結果確均
    呈海洛因進入人體後，經代謝作用所分解生成之代謝物嗎啡
    陽性反應，有臺灣檢驗科技股份有限公司98年4月8日、98年
    4月29日、98年5月13日濫用藥物尿液檢驗報告各1紙及查獲
    毒品案件採集尿液送驗姓名對照表2紙、代號與真實姓名對
    照表1紙在卷可資佐證（見嘉義市政府警察局第一分局嘉市
    警一偵字第0980024770號刑案偵查卷宗第5頁至第6頁、嘉義
    縣警察局民雄分局嘉中警偵字第0980026662號刑案偵查卷宗
    第4頁至第5頁、嘉義市政府警察局第一分局嘉市警一偵字第
    0980026422號刑案偵查卷宗第6頁至第7頁），此外，並有被
    害報告書、贓物認領保管單、車牌號碼UMB-067號輕型機車
    車籍資料各1份、監視錄影器拍攝畫面翻拍照片2張、車牌號
    碼UMB-067號輕型機車暨被告行竊時之穿著照片3張、扣案物
    品照片1張（嘉義縣警察局民雄分局嘉民警偵字第098002513
    4號刑案偵查卷宗第11頁至第16頁、）及臺灣嘉義地方法院
    檢察署98年5月6日公務電話紀錄單1份、現場照片4張（見臺
    灣嘉義地方法院檢察署98年度偵字第3289號偵查卷宗第17頁
    、第20頁至第21頁）存卷足稽。足認被告上開任意性自白與
    事實相符，堪予採信。
三、按施用第一、二級毒品為犯罪行為，毒品危害防制條例第10
    條定有處罰明文。故施用第一、二級毒品者，依前揭規定本
    應科以刑罰。惟基於刑事政策，對合於一定條件之施用者，
    則依同條例第20條、第23條之規定，施以觀察、勒戒及強制
    戒治之保安處分。又毒品危害防制條例於92年7月9日修正公
    布，自93年1月9日施行，其中第20條、第23條將施用毒品之
    刑事處遇程序，區分為「初犯」及「5年內再犯」、「5年後
    再犯」。依其立法理由之說明：「初犯」，經觀察、勒戒或
    強制戒治後，應為不起訴處分或不付審理之裁定；經觀察、
    勒戒或強制戒治執行完畢釋放後，「5年內再犯」者，因其
    再犯率甚高，原實施之觀察、勒戒及強制戒治既已無法收其
    實效，爰依法追訴或裁定交付審理。至於經觀察、勒戒或強
    制戒治執行完畢釋放後，「5年後再犯」者，前所實施之觀
    察、勒戒或強制戒治已足以遮斷其施用毒品之毒癮，為期自
    新及協助其斷除毒癮，仍適用「初犯」規定，先經觀察、勒
    戒或強制戒治之程序。從而依修正後之規定，僅限於「初犯
    」及「5年後再犯」2種情形，始應先經觀察、勒戒或強制戒
    治程序。倘被告於5年內已再犯，經依法追訴處罰，縱其第3
    次（或第3次以上）再度施用毒品之時間，在初犯經觀察、
    勒戒或強制戒治執行完畢釋放5年以後，已不合於「5年後再
    犯」之規定，且因已於「5年內再犯」，顯見其再犯率甚高
    ，原實施觀察、勒戒或強制戒治，已無法收其實效，即應依
    該條例第10條處罰。至於第3次（或第3次以上）施用毒品之
    時間，是否宜有期間限制？以多久為適宜？則分屬刑事政策
    、專門醫學之範圍，非審判機關所能決定，有待循立法途徑
    解決。
四、本件被告曾因施用第一級毒品海洛因案件，經本院以92年度
    毒聲字第685號裁定應送勒戒處所觀察、勒戒，後因無繼續
    施用毒品傾向，於92年9月24日執行完畢釋放，復於上開觀
    察、勒戒執行完畢釋放後5年內之95年間，再犯施用毒品案
    件，經本院以95年度訴字第402號判決判處有期徒刑8月，且
    因竊盜案件，分別經本院以95年度嘉簡字第357號判決判處
    有期徒刑4月、以95年度易字第253號判決判處有期徒刑6月
    確定，以上各罪再經本院以96年度聲減字第136號裁定均減
    刑後應執行有期徒刑8月又15日確定，於96年7月16日縮刑期
    滿執行完畢出監等節，有臺灣高等法院被告前案紀錄表1份
    在卷可按（見本院卷第4頁至第19頁）。是被告於「初犯」
    經觀察、勒戒後，曾於5年內再犯施用毒品案件，經依法追
    訴處罰，揆諸上揭說明，本案自無再經觀察、勒戒及強制戒
    治之必要，檢察官逕行起訴，即無不合。本件事證明確，被
    告犯行堪以認定。
五、查海洛因為毒品危害防制條例第2條第2項第1款所定之第一
    級毒品，故核被告所為，分別係犯毒品危害防制條例第10條
    第1項之施用第一級毒品罪、刑法第320條第1項之竊盜罪。
    被告持有海洛因以施用，其持有之低度行為，應為施用之高
    度行為所吸收，不另論罪。其上開數次犯行，犯意各別，行
    為互殊，應予分論併罰。再其曾於95年間犯施用毒品案件，
    經本院以95年度訴字第402號判決判處有期徒刑8月，且因竊
    盜案件，分別經本院以95年度嘉簡字第357號判決判處有期
    徒刑4月、以95年度易字第253號判決判處有期徒刑6月確定
    ，以上各罪再經本院以96年度聲減字第136號裁定均減刑後
    應執行有期徒刑8月又15日確定，於96年7月16日縮刑期滿執
    行完畢出監等節，已如上述，其於受徒刑之執行完畢後，5
    年以內故意再犯本件有期徒刑以上之罪，均為累犯，應依法
    各加重其刑。爰審酌被告曾因施用毒品經裁定觀察、勒戒及
    判處徒刑執行完畢，猶未知警惕而再犯本案，足見其未徹底
    戒除施用毒品之惡習，惟念及施用毒品本質上係戕害自身健
    康之行為，尚未嚴重破壞社會秩序或侵害他人權益，且被告
    坦承犯行、犯後態度尚可暨其犯罪之動機、目的、手段、所
    竊取物品之價值、自陳國中畢業、未婚、經濟狀況普通等一
    切情狀，分別量處如主文所示之刑，並定其應執行之刑。又
    因數罪併罰中之一罪，依刑法規定得易科罰金，若因與不得
    易科之他罪併合處罰結果而不得易科罰金時，原可易科部分
    所處之刑，自亦無庸為易科折算標準之記載（司法院釋字第
    144號解釋參照），故竊盜部分，雖係最重本刑為5年以下有
    期徒刑以下之刑之罪，而受6個月以下有期徒刑之宣告，亦
    毋庸諭知易科罰金折算標準。再刑法第38條第1項第3款所規
    定，因犯罪所得之物得沒收者，依同法條第3項前段規定，
    以屬於犯人者為限，始得沒收之。而上開被告竊取之鋼筋，
    雖屬因本件犯罪所得之物，但告訴人仍得依法請求返還，且
    已實際領回，其所有權並不屬於被告，自不得遽予沒收（最
    高法院40年臺非字第5號判例參照），均附此敘明。
據上論斷，應依刑事訴訟法第273條之1第1項、第299條第1項前
段，毒品危害防制條例第10條第1項，刑法第11條前段、第320條
第1項、第47條第1項、第51條第5款，刑法施行法第1條之1第1項
、第2項前段，判決如主文。
本案經檢察官郭志明到庭執行職務。
中    華    民    國    98    年    7     月    29    日
                  刑事第四庭    法  官  吳育霖
以上正本證明與原本無異。
如不服本判決應於收受判決後10日內向本院提出上訴書狀，並應
敘述具體理由；其未敘述上訴理由者，應於上訴期間屆滿後20日
內向本院補提理由書（均須按他造當事人之人數附繕本）「切勿
逕送上級法院」。告訴人或被害人如對於本判決不服者，應具備
理由請求檢察官上訴，其上訴期間之計算係以檢察官收受判決正
本之日期為準。
中    華    民    國    98    年    7     月    29    日
                                書記官  林美芳
附錄本案論罪科刑法條：
毒品危害防制條例第10條
施用第一級毒品者，處6月以上5年以下有期徒刑。
施用第二級毒品者，處3年以下有期徒刑。


司法院資訊處製作；財團法人民間司法改革基金會備份。
